【裁判字號】    90,易,1240
【裁判日期】    900522
【裁判案由】    違反動產擔保交易法
【裁判全文】
臺灣高雄地方法院刑事判決                          九十年度易字第一二四號
    公  訴  人  臺灣高雄地方法院檢察署檢察官
    被      告  甲○○
右列被告因違反動產擔保交易法案件，經檢察官提起公訴（八十九年度偵字第二六九
四四號）及移送併辦（九十年度偵字第七一九八號），本院判決如左：
    主  文
甲○○無罪。
    理  由
一、公訴意旨略以：被告甲○○無支付能力，為贊助借住其住處之親戚丙○○順利遷
    出，於民國八十九年四月廿六日，以動產擔保交易附條件買賣之方式，向告訴人
    聲寶股份有限公司岡山分期店購買平面電視、冷氣各一台，為動產擔保交易之債
    務人。約定價金新台幣（下同）分廿四期給付，每月一期，標的物存放地點為高
    雄縣橋頭鄉仕和村金福二巷三十七號五樓之二，在價金未付清之前，標的物所有
    權仍屬於出賣人所有，買受人僅得依約占有使用，不得任意遷移或為其他處分。
    乃甲○○在取得標的物後，僅付款五期共一萬七千六百六十元，尚欠七萬六千五
    百元即拒不付款，於八十九年四月廿六日後，由丙○○將該標的物逕遷移新居不
    知去向，致告訴人追索無著，因認被告涉犯動產擔保交易法第三十八條之罪嫌等
    情。
二、按犯罪事實應依證據證據認定之，無證據不得推定其犯罪事實，刑事訴訟法第一
    百五十四條定有明文。又事實之認定，應憑證據，如未能發現相當證據，或證據
    不足以證明，自不能以推測或擬制之方法，為裁判基礎（最高法院四十年台上字
    第八六號判例參照）；而告訴人之告訴，係以使被告受刑事訴追為目的，是其陳
    述是否與事實相符，仍應調查其他證據以資審認（最高法院五十二年台上字第一
    三００號判例參照），易言之，即藉由補強證據之存在，以增強或擔保告訴人陳
    述之證明力（最高法院八十七年度台上字第二一七六號判決要旨參照）。且認定
    犯罪事實所憑之證據，雖不以直接證據為限，間接證據亦包括在內，然無論直接
    證據或間接證據，其為訴訟上之證明，須於通常一般之人均不致有所懷疑，而得
    確信其為真實之程度者，始得據為有罪之認定，倘其證明尚未達此一程度，而有
    合理之懷疑存在而無從使事實審法院得有罪之確信時，即應由法院為諭知被告無
    罪之判決（最高法院七十六年台上字第四九八六號判例參照）。次按動產擔保交
    易法第三十八條之罪，以動產擔保交易之債務人，意圖不法之利益，將標的物遷
    移、出賣、出質、移轉、抵押或為其他處分，致生損害於債權人者，始足當之。
    若債務人並非基於不法利益之意圖，縱將標的物遷移或處分者，亦與該條之構成
    要件不合，自難論以該罪。
三、本件公訴人認被告涉有右開犯行，係以被告之自白、告訴代理人乙○○之指訴及
    附條件買賣契約書一份等為據。訊據被告甲○○固坦承有於上開時、地以附條件
    買賣之方式向告訴人購買電視機及冷氣機各一台，並約定標的物存放地點為高雄
    縣橋頭鄉仕和村金福二巷三十七號五樓之二，並將上開物品交由案外人丙○○搬
    離該處之事實，惟堅決否認有何不法所有之意圖，辯稱上開物品是要買給丙○○
    ，伊本來有能力付款，後來因失業才無法繼續付款；聲寶公司不同意伊分期付款
    ，才未能解決等語。
四、經查：
（一）卷附附條件買賣契約書一份，固足以證明被告確有於上開時、地以附條件買賣
      之方式購買上開物品，並約定標的物存放地點及價金給付方式之事實，然對於
      被告是否基於不法所有之意圖而遷移或處分標的物一節，則無從依上開契約書
      獲得證明，合先敘明。
（二）再查，被告固於偵查中坦承有於上開時、地以附條件買賣方式購買電視機、冷
      氣機各一台之事實，然亦陳稱：「我買來給我舅舅的兒子丙○○，是他叫我幫
      他買的」、「他來和我住了一、二年到我房子被拍賣，所以我叫他出去自己租
      房子住」、「買來後我就叫我舅舅的小孩載走，免得多花一次功夫」等語（偵
      卷八十九年十二月十四日訊問筆錄），是依上開供述內容觀之，尚難認為被告
      對於公訴人所指之犯罪事實已為自白。
（三）另查，被告係於八十九年四月二十六日向告訴人買受上開電視機、冷氣機等物
      ，此有附條件買賣契約書一份在卷可佐，參以被告供承物品買來後，伊即交由
      丙○○載走等情，顯見被告辯稱伊購買上開物品原即意在餽贈丙○○等語，尚
      非全無可採，則被告縱有將標的物處分之行為，能否認係基於不法利益之意圖
      ，已非無疑。況被告於上開契約訂立後，雖旋將標的物交由丙○○載走，然仍
      繼續給付分期價款五期共計一萬七千六百六十元，此經告訴人具狀陳明在卷，
      是能否因其自第六期起未按時繳款，而溯及推認被告於處分之初係基於不法利
      益之意圖為之，亦有疑義。
五、縱上所述，本件公訴人認被告涉有違反動產擔保交易法第三十八條之犯嫌雖非無
    據，然卷內除告訴人之指訴外，尚乏證據足證被告確係基於意圖不法之利益而處
    分上開標的物，亦即被告是否涉有右開犯行，仍有合理之懷疑存在。此外，本院
    復查無其他積極證據證明被告確有公訴人所指之犯行，其犯罪即屬不能證明，揆
    諸首開規定及說明，自應為被告無罪之諭知。
六、又本件起訴部分既經本院為無罪之諭知，則移送併辦部分（九十年度偵字第七一
    九八號）與之即無裁判上一罪關係，未經起訴，本院不得予以審理，此部分應由
    檢察官另行依法偵查辦理，附此敘明。
據上論斷，應依刑事訴訟法第三百零一條第一項前段，判決如主文。
本案經檢察官王朝震到庭執行職務。
中      華      民      國    九  十    年      五      月    二十二    日
                                  臺灣高雄地方法院刑事第三庭
                                      法  官  葉  啟  洲
右正本證明與原本無異。
如不服本判決，應於判決送達後十日內，向本院提出上訴狀。
                                      書記官  盧  雅  婷
中      華      民      國    九  十    年      五      月    二十二    日


司法院資訊處製作；財團法人民間司法改革基金會備份。
